【裁判字號】    95,訴,533
【裁判日期】    951213
【裁判案由】    違反槍砲彈藥刀械管制條例
【裁判全文】
臺灣嘉義地方法院刑事判決               95年度訴字第533號
公  訴  人  臺灣嘉義地方法院檢察署檢察官
被      告  甲○○
選任辯護人  吳碧娟律師
上列被告因違反槍砲彈藥刀械管制條例案件，經檢察官提起公訴
（95年度偵字第3490號），本院判決如下：
    主  文
甲○○未經許可，持有獵槍，處有期徒刑年貳月，併科罰金新
臺幣陸萬元，罰金如易服勞役，以新臺幣壹仟元折算壹日，扣案
之１２ＧＡＵＧＥ制式霰彈槍壹支（槍枝管制編號000000
0000號），沒收；又未經許可，持有十字弓刀械，處拘役伍
拾日，扣案之十字弓壹支（含十字箭貳支），沒收。
    犯罪事實
一、甲○○明知未經許可，不得持有可擊發子彈具殺傷力之獵槍
    、子彈或刀械，竟於民國九十五年農曆過年（即一月二十九
    日）後之某日時起，持有具發射性能機械槍托及板機之十字
    弓一支（含十字箭二支），復另行起意，自九十五年農曆過
    年後之二月間某日，在嘉義縣民雄鄉某處之豬舍附近，拾得
    具有殺傷力之１２ＧＡＵＧＥ制式霰彈槍一支（槍枝管制編
    號0000000000號）及１２ＧＡＵＧＥ制式霰彈二
    顆（均經鑑定試射滅失）後，持有上開槍、彈。嗣於九十五
    年五月八日二十一時十分許，甲○○駕駛車牌號碼４７８３
    －ＬＵ號自用小客車行經嘉義市火車站前，為警攔檢，當場
    於車內查獲上開霰彈槍一支及霰彈二顆，並於同日二十二時
    二十分許，經甲○○同意，在其位於嘉義市○○街九十七巷
    十四弄十一號住處房間之衣櫥上方櫃內，查獲前開十字弓一
    支（含十字箭二支），始悉上情。
二、案經嘉義市警察局移送嘉義地方法院檢察署檢察官偵查起訴
    。
    理  由
壹、程序事項
    本件被告、辯護人及檢察官均未於言詞辯論終結前對於本案
    搜索扣押筆錄、扣押物品目錄表之證據能力有所異議，雖被
    告否認持有十字弓、箭犯行，但坦承確經警搜索扣得上開十
    字弓、箭，本院審酌該等證據並無顯不可信之情況，認搜索
    扣押筆錄、扣押物品目錄表該傳聞證據合於刑事訴訟法第一
    百五十九條之四第一款規定，應具有證據能力。又內政部刑
    事警察局出具之槍彈鑑定報告、嘉義市警察局刀械鑑驗小組
    出具之工作紀錄鑑定，檢察官、被告及辯護人亦未於審理時
    爭執其證據能力，本院審酌其鑑定之專業性，認依刑事訴訟
    法第一百五十九條之五第二項之規定，亦應具證據能力，先
    予敘明。
貳、實體事項
一、前揭持有具殺傷力霰彈槍一支及霰彈二顆之犯罪事實，業據
    被告甲○○於警詢、偵查及本院審理時坦承不諱（參見警卷
    第二至頁、偵卷第八至九頁、本院卷第十七頁、第四十六頁
    ），並有臺灣嘉義地方法院檢察署搜索扣押筆錄、扣押物品
    目錄表及查獲照片五張（參見警卷第六、七、十一至十三頁
    ）等件附卷可佐，另有霰彈槍一支（槍枝管制編號0000
    000000號）及霰彈二顆扣案足憑。而上開槍、彈，經
    送內政部警政署刑事警察局鑑定，認送鑑霰彈槍一支（槍枝
    管制編號0000000000號）係１２ＧＡＵＧＥ制式
    霰彈槍，其上未發現國別，廠牌等字樣，機械性能良好，可
    擊發１２ＧＡＵＧＥ制式霰彈，認具殺傷力；送鑑子彈二顆
    ，認均係１２ＧＡＵＧＥ制式霰彈，經試射，均可擊發，亦
    具殺傷力，此有該局九十五年七月二十日刑鑑字第０９５０
    ０６７７６２號槍彈鑑定書在卷足憑（參見偵卷第十一至十
    四頁），足認被告之自白與事實相符，此部分事證明確，被
    告犯行堪以認定。
二、訊據被告固坦承為警於上揭時、地，在其住處房間衣櫥櫃內
    搜得十字弓一支（含十字箭二支），惟矢口否認係其持有，
    辯稱：係父親所有云云。經查
(一)嘉義市警察局刑警大隊偵三隊警員於九十五年五月八日二十
    二時二十分許，經得被告同意，至其前揭住處房間衣櫥上方
    櫃內查獲盒裝之十字弓一支（含十字箭二支），此有搜索同
    意書、搜索扣押筆錄、扣押物品目錄表（參見警卷第五、八
    、九頁）各一份在卷可稽。又扣得之十字弓、箭，經送嘉義
    市警察局刀械鑑驗小組鑑定，認弓長七十七公分、弓寬六十
    九點五公分，外型具有槍托、板機、準星、瞄準器等配備，
    依現行十字弓之認定標準，因已具發射性能之機械構造槍托
    及板機，即認定為查禁之十字弓，為槍砲彈藥刀械管制條例
    管制之刀械，有出具之工作紀錄一份存卷足佐（參見偵卷第
    十八頁），是本案查獲之十字弓（含十字箭二支），屬槍砲
    彈藥刀械管制條例所規範未經許可不得持有之刀械，且係放
    置於被告居住之房間無誤。
(二)證人即被告之祖父乙○○於本院審理時到庭證稱：查獲十字
    弓之房間，最初係伊與太太居住，後來依序為二兒子，即被
    告之父親、三兒子、四兒子、後來伊與太太也住過，直到太
    太去世，才由被告居住，被告父親已去世十年左右；並不知
    道在房間查獲之十字弓，係事後媳婦告知，心想被告父親於
    去世前六、七年曾說過要買來打果子狸，有告知不要買及丟
    掉，未拿去丟掉就去世；不曾見過被告父親或被告拿十字弓
    ，且亦未在櫥櫃中看過十字弓，該櫥櫃很久之前係讓小孫子
    睡覺用等語（參見本院卷第三十八至四十二頁），衡情被告
    自承父親在其國小二年級去世，即已去世十四、十五年，若
    依證人乙○○之證詞，則被告父親係在二十年前告知買十字
    弓一事，以證人七十八歲之高齡，二十年後之記憶是否精確
    無誤亦不無可疑，況其亦未親自看到被告父親確實買入或持
    有扣案之十字弓，所為證詞並無法證明該十字弓確係被告父
    親所持有。再者，上開十字弓、箭，經本院於審理時當庭勘
    驗，包括其外包裝盒及盒內放置弓箭之保麗龍，其中十字弓
    、箭部分為銀色，十字弓除準星部分些許生銹外，包括拉弓
    部分，並無刮痕或生銹跡象，至於放置弓箭之保麗龍盒係淺
    橘色，無破裂痕跡，外包裝盒亦無裂痕、潮濕或破裂，整體
    觀之，並非陳舊，是否係於二十年前即已放置該處，甚有所
    疑。況且，證人乙○○證述及被告自承多人即被告之叔伯陸
    續住過該房間，被告並供稱：六叔住時尚且裝潢房間，該衣
    櫥櫃門先前係拖拉式門扇，後改為拉開式二扇門等語，輔以
    被告辯護人於審理時庭呈之照片，其櫃門確係拉開式木質二
    扇門，外觀甚新，裡頭尚有手機盒及其他物品，此有照片附
    卷可參（參見本院卷第五十四至五十五頁），既歷經多人居
    住，並且曾經裝潢，換過門扇，且亦有使用，又十字弓之外
    包盒裝約長逾一公尺、寬四十公分、高二十公分，此觀警卷
    照片亦明，體積非小，竟放置在櫃中十數年而無人發覺，顯
    與一般常情不合，另輔以被告於警詢中先稱：不清楚十字弓
    為何人所有等語，嗣於偵查中則供承：十字弓放在家中很久
    ，忘記自己係如何取得等語，然於審理時卻供稱：係父親持
    有等語，反覆不一，亦難信其所言為真實。是上開十字弓既
    在被告房間查獲，且證人之證述無法證明被告之辯稱為可採
    ，亦有上述未盡常情之處，被告執詞不知情云云，顯為卸責
    ，無可憑採。至於被告持有十字弓之時間，因其自承：於九
    十四年夏天搬進該房間與祖父一起居住，嗣祖父於九十五年
    農曆過完年後搬出去，即一人居住等語（參見本院卷第四十
    五頁），依有疑利於被告之法則，應以九十五年農曆過完年
    後，即九十五年一月二十九日後之某日，為被告持有十字弓
    之起始時間。綜上，被告所辯，委無可採，本案事證明確，
    被告犯行應堪認定。
三、新舊法比較說明
１、被告行為後，刑法於九十四年一月七日修正，同年二月二日
    公布，業於九十五年七月一日施行。按行為後法律有變更者
    ，適用行為時之法律。但行為後之法律有利於行為人者，適
    用最有利於行為人之法律，修正後之刑法第二條第一項定有
    明文。該條之規定係規範行為後法律變更所生新舊法律比較
    適用之準據法，雖亦經修正，但因屬適用法律之準據法，本
    身尚無比較新舊法之問題，應一律適用裁判時之修正後刑法
    第二條之規定，決定適用之刑罰法律（最高法院九十五年五
    月二十三日刑事庭第八次會議決議可資參照）。
２、關於罰金刑部分
    被告行為後，刑法第三十三條第五款關於「罰金：一元以上
    」之規定，修正公布為「罰金：新臺幣一千元以上，以百元
    計算之」，刑罰法定本刑中列有罰金刑者，其法定最低度罰
    金刑因之提高，涉及科刑規範變更，自有新舊法比較必要。
    經比較上述修正前、後之規定，以修正前即行為時之法律較
    有利於被告。
３、有關易服勞役部分
    被告行為時之修正前刑法第四十二條第二項前段規定：「易
    服勞役以一元以上三元以下折算一日。」，又被告行為時之
    易服勞役折算標準，依修正前罰金罰鍰提高標準條例第二條
    （現已刪除）之規定，就其原定數額提高為一百倍折算一日
    ，則被告行為時之易服勞役折算標準，最高應以銀元三百元
    折算一日，經折算為新臺幣後，應以新臺幣九百元折算為一
    日，且易服勞役期限「不得逾六月」。惟被告行為後之修正
    刑法第四十二條第三項前段規定：「易服勞役以新臺幣一千
    元、二千元或三千元折算一日。」，而易服勞役期限則提高
    為「不得逾一年」，是易服勞役折算結果若未逾六月，應以
    修正後之規定較有利於被告。
４、想像競合犯及沒收部分
    修正後刑法第五十五條規定：「一行為而觸犯數罪名者，從
    一重處斷。但不得科以較輕罪名所定最輕本刑以下之刑」，
    其中但書部分為修正所增，然因此部分規定僅係科刑之限制
    ，為法理之明文化，非屬法律之變更，而沒收為從刑之一種
    ，與主刑有從屬關係，應依主刑部分適用之法律而從屬適用
    ，無獨立比較之問題（上揭最高法院刑事庭會議決議及最高
    法院二十四年上字第五二九二號判例意旨參照），併予敘明
    。
５、定應執行刑部分
    修正前刑法第五十一條規定：「數罪併罰，分別宣告其罪之
    刑，依左列各款定其應執行者：」其中第十款規定：「依第
    五款至第九款所定之刑，併執行之。」；修正後刑法第五十
    一條第十款則規定：「依第五款至第九款所定之刑，併執行
    之。但應執行者為三年以上有期徒刑與拘役時，不執行拘役
    。」，因本案應執行者，為三年以上有期徒刑與拘役，比較
    結果，以修正後之規定較有利於被告。
６、綜合上述各條文修正前、後之比較，揆諸前揭最高法院決議
    及修正後刑法第二條第一項規定之「從舊從輕」原則，因被
    告所犯，雖依修正前刑法第三十三條第五款規定，其法定科
    處之罰金刑最低額度較低，但因本案未對被告併科予罰金最
    低刑，對被告不生實質之影響，惟依修正後刑法第四十二條
    第三項前段規定，其易服勞役之折算標準較高，影響被告於
    具體個案中得以易服勞役之日數多寡，實質上對被告較為有
    利，且本件易服勞役折算結果未逾六月，是綜其全部罪刑之
    比較，自應一體適用被告行為後之法律，即修正後刑法之相
    關規定予以論處。另後述關於刑法第三十八條沒收之規定，
    既附屬於主刑，在法律並無其他特別規定之情形下，應依主
    刑所適用之法律即新法宣告沒收。
四、論罪科刑部分
    查霰彈槍係屬槍砲彈藥刀械管制條例第四條所稱之獵槍，有
    內政部警政署八十五年十二月十三日八五警署保字第九一七
    ０一號函另案在卷可按，臺灣高等法院八十七年上訴字第二
    二五三號裁判要旨可為參照。核被告所為，係犯槍砲彈藥刀
    械管制條例第八條第四項未經許可持有獵槍罪及第十二條第
    四項之未經許可持有子彈罪、第十四條第三項未經許可持有
    刀械罪。被告同時持有制式霰彈二顆，僅侵害一法益，屬單
    純一罪。又以一行為，同時觸犯槍砲彈藥刀械管制條例第八
    條第四項未經許可持有獵槍罪及同法第十二條第四項之未經
    許可持有子彈罪，為想像競合犯，應從一重之未經許可持有
    獵槍罪處斷。另所犯上揭二罪，犯意各別，罪名互異，應予
    分論併罰。公訴意旨認持有霰彈槍係槍砲彈藥刀械管制條例
    第八條第四項持有其他可發射子彈具殺傷力之槍枝，容有誤
    會，應予更正，然無礙於論罪法條之適用，併予敘明。爰審
    酌被告明知未經主管機關許可，不得持有具有殺傷力之槍、
    彈或刀械，竟無故持有之，犯罪之動機即屬可議，並對社會
    治安存有潛在之危險，惟衡其犯後坦認持有槍、彈犯行，且
    並未造成實害及持有之時間、方式暨其國中畢業之智識程度
    、素行、家庭狀況等一切情狀，分別量處如主文所示之刑，
    並就併科罰金刑部分，依修正後刑法第四十二條第三項前段
    之規定，諭知易服勞役之折算標準，以示懲儆。另依修正後
    刑法第五十一條第十款之規定，不執行主刑拘役部分，併予
    說明。至於辯護人請求依刑法第五十九條減輕其刑，因該條
    之酌量減輕其刑，必於犯罪之情狀，在客觀上足以引起一般
    同情，認為即予宣告法定低度刑期，猶嫌過重者，始有其適
    用，此有最高法院五十一年臺上字第八九九號判例意旨足資
    參照，即至於被告有無前科，素行是否端正，家庭成員狀況
    等情狀，僅可為法定刑內從輕科刑之標準，不得據為酌量減
    輕之理由。經查，依被告之智識程度，理應知悉本件扣案具
    殺傷力之槍、彈及刀械，為法律所禁止持有之物，況持有槍
    彈本即有潛在之社會危險性，辯護人所稱各節，本院雖亦同
    憫其家庭生活背景等情狀，惟僅足以作為量刑之參考，難認
    其犯罪情節在客觀上足以引起一般同情，仍無從適用刑法第
    五十九條規定減輕其刑，併予敘明。
五、沒收部分
    扣案之霰彈槍及十字弓（含十字箭二支）各一支，未經許可
    依法不得持有，為違禁物，應依刑法第三十八條第一項第一
    款規定，宣告沒收。至於查扣之霰彈二顆，因經鑑定單位試
    射完畢，已不具子彈之外型及功能，非違禁物，自不另為沒
    收之諭知，附此敘明。
據上論斷，應依刑事訴訟法第二百九十九條第一項前段，槍砲彈
藥刀械管制條例第八條第四項、第十二條第四項，第十四條第三
項，刑法第十一條前段、第二條第一項後段、第五十五條、第四
十二條第三項前段、第三十八條第一項第一款，判決如主文。
本案經檢察官曹哲寧到庭執行職務
中    華    民    國    95    年    12    月    13    日
                  刑事第二庭審判長法  官  沈福財
                                  法  官  盧鳳田
                                  法  官  林青怡
上列正本證明與原本無異。
如不服本判決，應於判決送達後10日內向本院提出上訴狀（應附
繕本）。告訴人或被害人如對於本判決不服者，應具備理由請求
檢察官上訴，其上訴期間之計算係以檢察官收受判決正本之日期
為準。
中    華    民    國    95    年    12    月    13    日
                                  書記官  李佳惠
附錄論罪科刑法條
槍砲彈藥刀械管制條例第8條
未經許可，製造、販賣或運輸鋼筆槍、瓦斯槍、麻醉槍、獵槍、
空氣槍或第 4 條第 1 項第 1 款所定其他可發射金屬或子彈具
有殺傷力之各式槍砲者，處無期徒刑或 5 年以上有期徒刑，併
科新臺幣 1 千萬元以下罰金。
未經許可，轉讓、出租或出借前項所列槍枝者，處 5 年以上有期
徒刑，併科新臺幣 1 千萬元以下罰金。
意圖供自己或他人犯罪之用，而犯前二項之罪者，處無期徒刑或
 7 年以上有期徒刑，併科新臺幣 1 千萬元以下罰金。
未經許可，持有、寄藏或意圖販賣而陳列第 1 項所列槍枝者，處
 3年以上10年以下有期徒刑，併科新臺幣700萬元以下罰金。
第 1 項至第 3 項之未遂犯罰之。
槍砲彈藥刀械管制條例第12條
未經許可，製造、販賣或運輸子彈者，處 1 年以上 7 年以下有
期徒刑，併科新台幣 500 萬元以下罰金。
未經許可，轉讓、出租或出借子彈者，處 6 月以上 5 年以下有
期徒刑，併科新台幣 300 萬元以下罰金。
意圖供自己或他人犯罪之用，而犯前二項之罪者，處 3 年以上
10 年以下有期徒刑，併科新台幣 700 萬元以下罰金。
未經許可，持有、寄藏或意圖販賣而陳列子彈者，處 5 年以下有
期徒刑，併科新台幣 300 萬元以下罰金。
第 1 項至第 3 項之未遂犯罰之。
槍砲彈藥刀械管制條例第14條
未經許可，製造、販賣或運輸刀械者，處 3 年以下有期徒刑，併
科新台幣100 萬元以下罰金。
意圖供自己或他人犯罪之用，而犯前項之罪者，處 6 月以上 5
年以下有期徒刑，併科新台幣 300 萬元以下罰金。
未經許可，持有或意圖販賣而陳列刀械者，處 1 年以下有期徒刑
、拘役或新台幣 50 萬元以下罰金。
第 1 項及第 2 項之未遂犯罰之。


司法院資訊處製作；財團法人民間司法改革基金會備份。
